ACORDAO-COMPLETO-2523773

ACÓRDÃO 4530/2022 ATA 27/2022 - PRIMEIRA CÂMARA

VISTOS, relatados e discutidos estes autos de atos de pensão militar submetidos à apreciação deste Tribunal para fins de registro, nos termos do inc. III do art. 71 da Constituição Federal de 1988, atos esses cadastrados e disponibilizados ao TCU por intermédio do Sistema e-Pessoal, na forma dos arts. 2º e 4º da Instrução Normativa TCU 78/2018,
ACORDAM os Ministros do Tribunal de Contas da União, reunidos em Sessão da 1ª Câmara, diante das razões expostas pelo Relator, em:
9.1. considerar ilegal o ato de concessão inicial da pensão militar instituída por Wilson Brandi Romao em favor de Guilherme Lima Romao, Larissa Lima Romao e Terezinha Brandi Romao (ato nº 25039/2017) , negando-lhe o registro correspondente, nos termos do § 1º do art. 260 do Regimento Interno desta Corte de Contas;
9.2. dispensar a devolução dos valores indevidamente recebidos até a data da ciência deste Acórdão, com base no Enunciado 106 da Súmula da Jurisprudência do TCU;
9.3. determinar ao órgão de origem que:
9.3.1. comunique aos interessados o inteiro teor deste Acórdão, com fundamento nos arts. 71, inciso IX, da Constituição Federal e 262 do Regimento Interno desta Corte de Contas, no prazo de 15 (quinze) dias, contados a partir da ciência da presente deliberação, e, após, faça cessar os pagamentos decorrentes do ato ora impugnado, sob pena de responsabilidade solidária da autoridade administrativa omissa;
9.3.2. alerte os interessados no sentido de que o efeito suspensivo proveniente da interposição de eventuais recursos, caso não providos, não os exime da devolução dos valores indevidamente percebidos após a notificação;
9.3.3. envie a esta Corte de Contas, no prazo de 30 (trinta) dias, por cópia, comprovante de que os interessados tiveram ciência desta deliberação;
9.3.4. se ainda cabível, tendo em vista o benefício em questão já ser objeto de reversão, emita novo ato de concessão inicial de pensão militar, livre da irregularidade apontada, submetendo-o ao TCU, no prazo de trinta dias, consoante os arts. 262, § 2º, do Regimento Interno do TCU e 19, § 3º, da Instrução Normativa TCU 78/2018;
9.4. considerar tacitamente registrado, em 31/7/2022, o ato de reversão da pensão militar instituída por Wilson Brandi Romao em favor de Claudia Romao Peres, Guilherme Lima Romao, Larissa Lima Romao, Malu Brandi Romao e Milla Brandi Romao (ato nº 8358/2017) ;
9.5. encaminhar os autos à Secretaria de Fiscalização de Pessoal para que:
9.5.1. adote, nos termos do subitem 9.2.1 do Acórdão 122/2021-TCU-Plenário, os procedimentos necessários com vistas à revisão de ofício do ato de reversão da pensão militar instituída por Wilson Brandi Romao em favor de Claudia Romao Peres, Guilherme Lima Romao, Larissa Lima Romao, Malu Brandi Romao e Milla Brandi Romao (ato nº 8358/2017) ;
9.5.2. acompanhe o cumprimento das determinações elencadas nos itens 9.3.1 a 9.3.4 deste Acórdão; e
9.6. dar ciência desta deliberação ao Comando da 4ª Região Militar do Comando do Exército.

Pessoal. Atos de Pensão militar da unidade emissora COMANDO DO EXÉRCITO

Primeira Câmara

Comando do Exército.

3. Interessados: Claudia Romao Peres, CPF XXX.212.551-XX; Guilherme Lima Romao, CPF XXX.654.071-XX; Larissa Lima Romao, CPF XXX.692.201-XX; Malu Brandi Romao, CPF XXX.832.691-XX; Milla Brandi Romao, CPF XXX.920.341-XX; Terezinha Brandi Romao, CPF XXX.535.401-XX.

13.1. Ministros presentes: Walton Alencar Rodrigues (Presidente), Benjamin Zymler, Vital do Rêgo e Jorge Oliveira.
13.2. Ministros-Substitutos presentes: Augusto Sherman Cavalcanti (Relator) e Weder de Oliveira.

AUGUSTO SHERMAN

Cuidam os autos de atos de pensão militar submetidos à apreciação deste Tribunal para fins de registro, nos termos do inc. III do art. 71 da Constituição Federal de 1988, atos esses cadastrados e disponibilizados ao TCU por intermédio do Sistema e-Pessoal, na forma dos arts. 2º e 4º da Instrução Normativa TCU 78/2018.
2.	A unidade técnica, ao analisar os fundamentos legais da concessão bem como as informações prestadas pelo órgão do controle interno, lavrou a instrução constante da peça 6, adiante parcialmente transcrita, com eventuais ajustes de forma:
"INTRODUÇÃO
1. Trata-se de atos de pensão militar, submetidos, para fins de registro, à apreciação do Tribunal de Contas da União (TCU) , de acordo com o art. 71, inciso III, da Constituição Federal.  Os atos foram cadastrados e disponibilizados ao TCU por intermédio do Sistema e-Pessoal, na forma do art. 2º e 4º da Instrução Normativa TCU 78/2018.
2. Os atos desse processo pertencem às seguintes unidades:
2.1. Unidade emissora: COMANDO DO EXÉRCITO.
2.2. Unidade cadastradora: DIRETORIA DE INATIVOS E PENSIONISTAS.
2.3. Subunidade cadastradora: SUC4 - 4ª Região Militar.
EXAME TÉCNICO
Procedimentos aplicados
3. Os procedimentos para exame, apreciação e registro de atos de pessoal encontram-se estabelecidos na Instrução Normativa TCU 78/2018 e na Resolução TCU 206/2007.
[...]
Exame das Constatações
9. Ato: 8358/2017 - Reversão - Interessado: WILSON BRANDI ROMAO - CPF: XXX.138.287-XX
9.1. Beneficiários: MILLA BRANDI ROMAO - CPF: XXX.920.341-XX - Filho (a) ; MALU BRANDI ROMAO - CPF: XXX.832.691-XX - Filho (a) ; CLAUDIA ROMAO PERES - CPF: XXX.212.551-XX - Filho (a) ; GUILHERME LIMA ROMAO - CPF: XXX.654.071-XX - Filho (a) e LARISSA LIMA ROMAO - CPF: XXX.692.201-XX - Filho (a) 
9.2. Parecer do Controle Interno: considerar o ato Legal.
9.3. Constatações e análises: 
9.3.1. Posto/Graduação de referência para cálculo dos proventos de pensão é diferente do Posto/Graduação de referência para cálculo dos proventos de reforma.
a. Justificativa do Gestor de Pessoal: Conforme Ficha controle Anexa. Gestor anexou os seguintes documentos: Ficha Controle nº 14 de 17 Jan 96 - Documento oficial.
b. Análise do Controle Interno: Justificativa do gestor esclarece pendência
c. Análise da Equipe Técnica: Ilegal
Pela leitura do ato de concessão militar e seus anexos, verifica-se que o instituidor foi inicialmente reformado por limite de idade com proventos com base no soldo de General de Brigada.
A posterior reforma por invalidez/incapacidade majorou os proventos para o posto/graduação para General de Divisão a contar de 18 de janeiro de 1996, vide documentos anexados ao formulário E-Pessoal. Tal situação afronta o Acórdão 2225/2019-TCU-Plenário que permite a majoração de reforma somente para militares da ativa ou reserva e no caso em tela o militar já se encontrava reformado, sendo que tal irregularidade repercute sobre os proventos de pensão militar.
Frente a tal situação a concessão em tela não pode prosperar, devendo receber a chancela pela ILEGALIDADE e reajustar os proventos da pensão militar a graduação de General de Brigada, uma vez que não contribui para posto acima, mesmo que contando com mais de 35 anos de serviço.
9.3.2. Posto/Graduação de referência para cálculo dos proventos de reforma não correspondente a 02 (dois) graus hierárquicos imediatos/superiores ao último posto/graduação na ativa.
a. Justificativa do Gestor de Pessoal: Conforme Ficha controle Anexa. Gestor anexou os seguintes documentos: Ficha Controle nº 14 de 17 Jan 96 - Documento oficial, Portaria nº 18 de 18 Jan 96 - Documento oficial.
b. Análise do Controle Interno: Justificativa do gestor esclarece pendência
c. Análise da Equipe Técnica: Ilegal
Pela leitura do ato de concessão militar e seus anexos, verifica-se que o instituidor foi inicialmente reformado por limite de idade com proventos com base no soldo de General de Brigada.
A posterior reforma por invalidez/incapacidade majorou os proventos para o posto/graduação para General de Divisão a contar de 18 de janeiro de 1996, vide documentos anexados ao formulário E-Pessoal. Tal situação afronta o Acórdão 2225/2019-TCU-Plenário que permite a majoração de reforma somente para militares da ativa ou reserva e no caso em tela o militar já se encontrava reformado, sendo que tal irregularidade repercute sobre os proventos de pensão militar.
Frente a tal situação a concessão em tela não pode prosperar, devendo receber a chancela pela ILEGALIDADE e reajustar os proventos da pensão militar a graduação de General de Brigada, uma vez que não contribui para posto acima, mesmo que contando com mais de 35 anos de serviço.
No que se refere a acumulação de cargos/proventos públicos, verifica-se que não há acumulação por parte dos beneficiários.
9.3.3. Possível cômputo de tempo privado no Tempo de serviço até 29/12/2000. Devolução do ato para complementação das informações. Atos de reforma: [SISAC-10003371-07-2016-000369-1].
a. Justificativa do Gestor de Pessoal: Não há. Verificação efetuada no âmbito do TCU.
b. Análise do Controle Interno: Não há. Verificação efetuada no âmbito do TCU.
c. Análise da Equipe Técnica: Legal
Pela verificação do ato de reforma do instituidor [SISAC-10003371-07-2016-000369-1], verifica-se que nos mais de 40 anos de serviço efetivo, não há computo de tempo privado.
9.3.4. O percentual informado no campo 'Percentual (%) nos dados da ficha financeira, para a rubrica 'C03 - ADIC TP SV (Vantagem de caráter pessoal - Adicional por tempo de serviço) - R$ 4.359,60', é maior que 30%.
a. Justificativa do Gestor de Pessoal: Não há. Verificação efetuada no âmbito do TCU.
b. Análise do Controle Interno: Não há. Verificação efetuada no âmbito do TCU.
c. Análise da Equipe Técnica: Legal
O adicional/gratificação por tempo de serviço foi criado em 1951 pela Lei 1.316/1951, art. 52, nomeado como 'compensação pela permanência no mesmo posto durante muitos anos'. Com a emissão do Decreto-Lei no 728, em 6 de agosto de 1969, o percentual do adicional por tempo de serviço passou a não ter mais limitação, sendo permitido ao militar incorporar mais de 30%, de acordo com os anos de serviço.
Tal gratificação foi extinta pela Medida Provisória 2.131, de 28 de dezembro de 2000, assegurado ao militar o percentual correspondente aos anos de serviço a que fazia jus na data de 29 de dezembro de 2000.
Pelo exposto entende-se que tal pendência não constitui uma irregularidade.
9.3.5. Há outro ato na base de mesmo CPF, mesmo órgão e o mesmo tipo, e que ainda não foi apreciado. Ato (s) encontrado (s) no e-Pessoal: 25039/2017 (TCU) .
a. Justificativa do Gestor de Pessoal: Não há. Verificação efetuada no âmbito do TCU.
b. Análise do Controle Interno: Não há. Verificação efetuada no âmbito do TCU.
c. Análise da Equipe Técnica: Legal
O ato nº 25039/2017 (TCU) será apreciado tempestivamente por esta unidade técnica.
9.3.6. Ato de alteração/reversão sem ato inicial apreciado pela legalidade.  Ato (s) inicial encontrado (s) no e-Pessoal: 25039/2017 (TCU) .
a. Justificativa do Gestor de Pessoal: Não há. Verificação efetuada no âmbito do TCU.
b. Análise do Controle Interno: Não há. Verificação efetuada no âmbito do TCU.
c. Análise da Equipe Técnica: Legal
O ato 25039/2017 (TCU) será apreciado oportunamente.
9.4. O quadro resumo de ocorrências e, quando for o caso, o detalhamento da norma legal e da jurisprudência para as inconsistências acima elencadas encontra-se no anexo II dessa instrução. 
9.5. Encaminhamento do ato:
9.5.1. Considerar ILEGAL e recusar registro do ato de Pensão militar de WILSON BRANDI ROMAO do quadro de pessoal do órgão/entidade COMANDO DO EXÉRCITO, com base nos arts. 71, inciso III, da Constituição Federal, 1º, inciso V, e 39, inciso II, da Lei 8.443/1992 e 260, § 1º, do Regimento Interno.
9.5.2. Com fulcro no art. 262, caput, do Regimento Interno deste Tribunal, determinar ao órgão/entidade COMANDO DO EXÉRCITO que: 
a. dê ciência, no prazo de quinze dias, contados da notificação, do inteiro teor desta deliberação ao interessado, alertando-o de que o efeito suspensivo proveniente da interposição de eventuais recursos junto ao TCU não o exime da devolução dos valores percebidos indevidamente, caso o recurso não seja provido.
b. informe o teor do acórdão que vier a ser prolatado, encaminhando ao TCU, no prazo de trinta dias, comprovante da data de ciência pelo interessado, nos termos do art. 4º, § 3º, da Resolução TCU 170/2004.
c. emita novo ato, livre da irregularidade ora apontada, em substituição ao ato de Pensão militar de WILSON BRANDI ROMAO, submetendo-o à nova apreciação por este Tribunal, na forma do artigo 260, caput, também do Regimento.
d. dispense a devolução dos valores indevidamente recebidos de boa-fé até a data da ciência do órgão/entidade COMANDO DO EXÉRCITO, do acórdão que vier a ser proferido, com base no Enunciado 106 da Súmula da Jurisprudência do TCU.
e. promova o recálculo do valor atualmente pago a título de reforma/pensão militar com base no posto/graduação incorreto, no prazo 15 (quinze) dias, contados a partir da ciência desta deliberação, sujeitando-se a autoridade administrativa omissa à responsabilidade solidária, em face de manifesta ilegalidade.
10. Ato: 25039/2017 - Inicial - Interessado: WILSON BRANDI ROMAO - CPF: XXX.138.287-XX
10.1. Beneficiários: TEREZINHA BRANDI ROMAO - CPF: XXX.535.401-XX - Cônjuge; LARISSA LIMA ROMAO - CPF: XXX.692.201-XX - Filho (a) e GUILHERME LIMA ROMAO - CPF: XXX.654.071-XX - Filho (a) 
10.2. Parecer do Controle Interno: considerar o ato Legal.
10.3. Constatações e análises: 
10.3.1. Posto/Graduação de referência para cálculo dos proventos de pensão é diferente do Posto/Graduação de referência para cálculo dos proventos de reforma.
a. Justificativa do Gestor de Pessoal: Conforme Ficha controle Nº 14 e Portaria de Reforma em anexo. Militar foi reformado por invalidez antes de ter completado a idade limite para Reforma fazendo jus a remuneração do Grau Hierárquico Superior segundo fundamento constitucional da reforma. OBS: Não possui tempo de Sv na iniciativa privada e possui 01a 03m 08d - 1/3 (um terço) para cada período consecutivo ou não de 2 (dois) anos de efetivo serviço passados pelo militar nas guarnições especiais da Categoria 'A' inciso VI do art 137 da Lei 6.880/80. Gestor anexou os seguintes documentos: Reforma - Documento oficial, Ficha Controle nº 14 de 17 Jan 96 - Documento oficial.
b. Análise do Controle Interno: Justificativa do gestor esclarece pendência
c. Análise da Equipe Técnica: Ilegal
Pela leitura do ato de concessão militar e seus anexos, verifica-se que o instituidor foi inicialmente reformado por limite de idade com proventos com base no soldo de General de Brigada.
A posterior reforma por invalidez/incapacidade majorou os proventos para o posto/graduação para General de Divisão a contar de 18 de janeiro de 1996, vide documentos anexados ao formulário E-Pessoal. Tal situação afronta o Acórdão 2225/2019-TCU-Plenário que permite a majoração de reforma somente para militares da ativa ou reserva e no caso em tela o militar já se encontrava reformado, sendo que tal irregularidade repercute sobre os proventos de pensão militar.
Frente a tal situação a concessão em tela não pode prosperar, devendo receber a chancela pela ILEGALIDADE e reajustar os proventos da pensão militar a graduação de General de Brigada, uma vez que não contribui para posto acima, mesmo que contando com mais de 35 anos de serviço.
No que se refere a acumulação de cargos/proventos públicos, verifica-se que não há acumulação por parte dos beneficiários.
10.3.2. Há outro ato na base de mesmo CPF, mesmo órgão e o mesmo tipo, e que ainda não foi apreciado. Ato (s) encontrado (s) no e-Pessoal: 8358/2017 (TCU) .
a. Justificativa do Gestor de Pessoal: Não há. Verificação efetuada no âmbito do TCU.
b. Análise do Controle Interno: Não há. Verificação efetuada no âmbito do TCU.
c. Análise da Equipe Técnica: Legal
O ato nº 8358/2017 (TCU) já foi apreciado por esta unidade técnica.
10.3.3. O percentual (43,00%) informado no campo 'Percentual (%) nos dados da ficha financeira, para a rubrica 'C03 - ADIC TP SV (Vantagem de caráter pessoal - Adicional por tempo de serviço) - R$ 3.747,45', é maior que o 'Tempo de serviço até 29/12/2000' descontado o Tempo de inciativa privada e tempos dos incisos I, III e VI do art. 137 da Lei 6.880/80 na aba 'Dados Gerais'.
a. Justificativa do Gestor de Pessoal: Não há. Verificação efetuada no âmbito do TCU.
b. Análise do Controle Interno: Não há. Verificação efetuada no âmbito do TCU.
c. Análise da Equipe Técnica: Legal
O adicional/gratificação por tempo de serviço foi criado em 1951 pela Lei 1.316/1951, art. 52, nomeado como 'compensação pela permanência no mesmo posto durante muitos anos'. Com a emissão do Decreto-Lei no 728, em 6 de agosto de 1969, o percentual do adicional por tempo de serviço passou a não ter mais limitação, sendo permitido ao militar incorporar mais de 30%, de acordo como os anos de serviço.
Tal gratificação foi extinta pela Medida Provisória 2.131, de 28 de dezembro de 2000, assegurado ao militar o percentual correspondente aos anos de serviço a que fazia jus na data de 29 de dezembro de 2000.
Pelo exposto entende-se que tal pendência não constitui uma irregularidade.
10.4. O quadro resumo de ocorrências e, quando for o caso, o detalhamento da norma legal e da jurisprudência para as inconsistências acima elencadas encontra-se no anexo II dessa instrução. 
10.5. Encaminhamento do ato:
10.5.1. Considerar ILEGAL e recusar registro do ato de Pensão militar de WILSON BRANDI ROMAO do quadro de pessoal do órgão/entidade COMANDO DO EXÉRCITO, com base nos arts. 71, inciso III, da Constituição Federal, 1º, inciso V, e 39, inciso II, da Lei 8.443/1992 e 260, § 1º, do Regimento Interno.
10.5.2. Com fulcro no art. 262, caput, do Regimento Interno deste Tribunal, determinar ao órgão/entidade COMANDO DO EXÉRCITO que: 
a. dê ciência, no prazo de quinze dias, contados da notificação, do inteiro teor desta deliberação ao interessado, alertando-o de que o efeito suspensivo proveniente da interposição de eventuais recursos junto ao TCU não o exime da devolução dos valores percebidos indevidamente, caso o recurso não seja provido.
b. informe o teor do acórdão que vier a ser prolatado, encaminhando ao TCU, no prazo de trinta dias, comprovante da data de ciência pelo interessado, nos termos do art. 4º, § 3º, da Resolução TCU 170/2004.
c. emita novo ato, livre da irregularidade ora apontada, em substituição ao ato de Pensão militar de WILSON BRANDI ROMAO, submetendo-o à nova apreciação por este Tribunal, na forma do artigo 260, caput, também do Regimento.
d. promova o recálculo do valor atualmente pago a título de reforma/pensão militar com base no posto/graduação incorreto, no prazo 15 (quinze) dias, contados a partir da ciência desta deliberação, sujeitando-se a autoridade administrativa omissa à responsabilidade solidária, em face de manifesta ilegalidade.
e. dispense a devolução dos valores indevidamente recebidos de boa-fé até a data da ciência do órgão/entidade COMANDO DO EXÉRCITO, do acórdão que vier a ser proferido, com base no Enunciado 106 da Súmula da Jurisprudência do TCU.
CONCLUSÃO
11. A abrangência e a profundidade das verificações levadas a efeito fundamentam convicção de que os atos 25039/2017 e 8358/2017 podem ser apreciados pela ilegalidade, em razão das irregularidades apontadas no item Exame das Constatações desta instrução, que representam afronta à legislação e à jurisprudência de referência
PROPOSTA DE ENCAMINHAMENTO
12. Ante o exposto, com fundamento no art. 71, inciso III, da Constituição Federal, no art. 1º, inciso V, e art. 39, incisos I e II, da Lei 8.443/1992, no art. 260 do Regimento Interno do Tribunal de Contas da União, propõe-se: 
12.1. Considerar ILEGAIS e recusar registro dos atos de Pensão militar de WILSON BRANDI ROMAO do quadro de pessoal do órgão/entidade COMANDO DO EXÉRCITO, com base nos arts. 71, inciso III, da Constituição Federal, 1º, inciso V, e 39, inciso II, da Lei 8.443/1992 e 260, § 1º, do Regimento Interno.
12.2. Com fulcro no art. 262, caput, do Regimento Interno deste Tribunal, determinar ao órgão/entidade COMANDO DO EXÉRCITO que:
12.2.1. promova o recálculo do valor atualmente pago a título de reforma/pensão militar com base no posto/graduação incorreto, no prazo 15 (quinze) dias, contados a partir da ciência desta deliberação, sujeitando-se a autoridade administrativa omissa à responsabilidade solidária, em face de manifesta ilegalidade.
12.2.2. dispense a devolução dos valores indevidamente recebidos de boa-fé até a data da ciência do órgão/entidade COMANDO DO EXÉRCITO, do acórdão que vier a ser proferido, com base no Enunciado 106 da Súmula da Jurisprudência do TCU.
12.2.3. dê ciência, no prazo de quinze dias, contados da notificação, do inteiro teor desta deliberação aos interessados, alertando-os de que o efeito suspensivo proveniente da interposição de eventuais recursos junto ao TCU não os exime da devolução dos valores percebidos indevidamente, caso o recurso não seja provido.
12.2.4. informe o teor do acórdão que vier a ser prolatado, encaminhando ao TCU, no prazo de trinta dias, comprovante da data de ciência pelos interessados, nos termos do art. 4º, § 3º, da Resolução TCU 170/2004.
12.2.5. emita novos atos, livres das irregularidades ora apontadas, em substituição aos atos de Pensão militar de WILSON BRANDI ROMAO, submetendo-os à nova apreciação por este Tribunal, na forma do artigo 260, caput, também do Regimento."
3.	Em seu pronunciamento regimental (peça 8) , o Ministério Público junto a esta Casa, neste ato representado pelo Procurador Rodrigo Medeiros de Lima, manifestou-se de acordo com as propostas apresentadas pela unidade técnica.
É o relatório.

não há.

Procurador Rodrigo Medeiros de Lima.

PESSOAL. PENSÃO MILITAR. CONCESSÃO DE NOVO BENEFÍCIO DE POSTO/GRADUAÇÃO SUPERIOR IMEDIATO, RESULTANDO EM PROVENTOS CALCULADOS COM BASE EM DOIS POSTOS ACIMA DAQUELE OCUPADO PELO MILITAR NA ATIVA. IRREGULARIDADE NA REFORMA QUE SE COMUNICA À PENSÃO MILITAR DELE DECORRENTE. ILEGALIDADE DE UM ATO, COM A NEGATIVA DO REGISTRO CORRESPONDENTE. UM ATO ENCAMINHADO AO TCU HÁ MAIS DE CINCO ANOS. REGISTRO TÁCITO. REVISÃO DE OFÍCIO.

PENSÃO MILITAR (PMIL)

Cuidam os autos de atos de pensão militar submetidos à apreciação deste Tribunal para fins de registro, nos termos do inc. III do art. 71 da Constituição Federal de 1988, atos esses cadastrados e disponibilizados ao TCU por intermédio do Sistema e-Pessoal, na forma dos arts. 2º e 4º da Instrução Normativa TCU 78/2018.
2.	De acordo com a Sefip, os dois atos do mesmo instituidor, Wilson Brandi Romao, um deles referente à concessão inicial de sua pensão militar em favor de Guilherme Lima Romao, Larissa Lima Romao e Terezinha Brandi Romao (peça 4) e o outro relativo à reversão do mesmo benefício em favor de Claudia Romao Peres, Guilherme Lima Romao, Larissa Lima Romao, Malu Brandi Romao e Milla Brandi Romao (peça 3) , comportariam ilegalidade, em função de, em ambos, haver sido outorgado, a instituidor que já se encontrava reformado, novo benefício de "posto acima", em razão de invalidez superveniente.
3.	Ainda que verificando que, nos atos em questão, o instituidor foi reformado originariamente em razão de sua incapacidade, igualmente neles identifico ilegalidade, tendo em vista a constatação de que os proventos foram calculados com base em nova concessão do benefício de posto/graduação superior imediata (de General de Brigada para General de Divisão) , quando referido benefício já lhe havia sido outorgado por ocasião de sua passagem para a reserva (de Coronel para General de Brigada) , resultando em proventos calculados com base em dois postos acima daquele ocupado na ativa, situação que não encontra amparo no art. 110 da Lei 6.880/1980, conforme entendimento explicitado via Acórdão 2225/2019-TCU-Plenário e inúmeras deliberações posteriores (tais como, apenas para citar alguns exemplos, na 1ª Câmara os Acórdãos 6268/2021, relator Ministro Benjamin Zymler, 6608/2021, de minha relatoria, e 7628/2021, relator Ministro Weder de Oliveira, e na 2ª Câmara os Acórdãos 7345/2021, relator Ministro Jorge Oliveira, 7386/2021, relator Ministro Raimundo Carreiro, e 7403/2021, relator Ministro Bruno Dantas) , tratando-se de irregularidade na reforma que se comunica à pensão militar dele decorrente. Dessa forma, findo por acompanhar a conclusão da Sefip e do MP/TCU quanto ao mérito dos atos, mesmo que com base em fundamento ligeiramente distinto.
4.	Assim e considerando que sua disponibilização ao TCU ocorreu há menos de 5 (cinco) anos, o ato de concessão inicial da pensão militar constante da peça 4 não poderá prosperar nos moldes em que foi concedido, sem prejuízo de que novo ato seja encaminhado ao Tribunal para oportuna deliberação, livre da irregularidade ora apontada, se efetivamente for o caso de novamente emitir-se ato similar, tendo em vista o benefício em questão já haver sido objeto de reversão.
5.	De todo modo, considerando tratarem-se de ilegalidades relacionadas a processo de concessão, perfilho o entendimento de que o julgamento proposto não implica a obrigatoriedade de ressarcimento das importâncias indevidamente recebidas de boa-fé, até a data do conhecimento desta deliberação, razão pela qual julgo aplicável o Enunciado 106 da Súmula de Jurisprudência deste Tribunal.
6.	Tendo em vista que o ato de reversão da pensão militar instituída por Wilson Brandi Romao em favor de Claudia Romao Peres, Guilherme Lima Romao, Larissa Lima Romao, Malu Brandi Romao e Milla Brandi Romao (peça 3) ingressou neste Tribunal em 31/7/2017 e a tese fixada pelo Supremo Tribunal Federal no julgamento do Recurso Extraordinário 636.553, tal ato deve ser considerado tacitamente registrado em 31/7/2022.
7.	Considerando, ainda, o teor da decisão prolatada, em 4/12/2020, sobre os embargos de declaração opostos ao acórdão exarado pelo STF sobre o referido RE 636.553 e que não transcorreu o prazo fixado no art. 54 da Lei 9.784/1999, c/c o art. 260, § 2º, do Regimento Interno do TCU, necessário restituir os autos à Sefip, para que dê imediato início aos procedimentos destinados à revisão de ofício do ato em questão, em especial a oitiva do Ministério Público e dos beneficiários, nos termos aprovados pelo Tribunal mediante o Acórdão 122/2021-TCU-Plenário, Relator Ministro Walton Alencar Rodrigues.
	Diante do exposto, com as vênias de estilo para divergir parcialmente da proposta alvitrada pela unidade técnica e aditada pelo representante do Ministério Público, manifesto-me por que o Tribunal aprove o Acórdão que ora submeto à deliberação deste Colegiado.
TCU, Sala das Sessões, em 9 de agosto de 2022.
AUGUSTO SHERMAN CAVALCANTI 
Relator